臺灣板橋地方法院刑事判決　　　　　　 100年度易字第1726號
公　訴　人　臺灣板橋地方法院檢察署檢察官
被　　　告　沈世祥
　　　　　　王瑞明
選任辯護人　許巍騰律師
上列被告因賭博案件，經檢察官提起公訴（100 年度偵字第3157
號），本院判決如下：
    主  文
沈世祥、王瑞明共同意圖營利，聚眾賭博，各處有期徒刑伍月，
如易科罰金，皆以新臺幣貳仟元折算壹日。扣案監視器主機壹臺
、監視器鏡頭伍顆、監視器螢幕壹臺、麻將牌壹副、籌碼壹批、
帳單伍張均沒收。
    事  實
一、緣林丙徑、林添興（均另由本院以100 年度簡字第6468號刑
    事案件審結）共同意圖營利，而基於供給賭博場所與聚眾賭
    博之犯意聯絡，於民國100 年（起訴書誤載為99年）1 月初
    某日起，以每日新臺幣（下同）6 千元之對價，先向亦具前
    開圖利犯意聯絡之姜宏昌承租其所使用位於新北市○○區○
    ○街16-1號房屋，隨或以委請或以僱用之方式，招得廖益弘
    、童錦發、顏嘉宏（亦另由本院以100 年度簡字第6468號刑
    事案件審結）、沈世祥、王瑞明陸續前來共營該處以為賭博
    場所，眾人隨即同基於上述之圖利犯意聯絡，廖益弘以日薪
    5 千元報酬受僱進行清注抽頭，及購買飲食、檳榔供賭客所
    用，有時亦由其控管門禁，童錦發會在林添興無暇分身時核
    發工錢、監管人員賭客進出，並會協助加倒茶水，顏嘉宏以
    日薪6 千元報酬受僱負責籌碼與現金之兌換任務，至沈世祥
    、王瑞明雖無領受酬勞，然前者常受林添興所託擔任把風察
    看監視畫面，以過濾放行賭客，或處理賭場其他所需事務之
    工作，後者則屢與廖益弘輪替處理清注抽頭事宜，眾人各司
    其職並互為支援以維繫賭場營運，並招徠不特定之相熟及輾
    轉介紹賭客在上址聚賭，彼等所採賭博方式則係以麻將為賭
    具，由現場賭客輪流做莊，每家分2 張麻將，並比較手中麻
    將點數之大小來決定輸贏，每次可押注1 千、5 千、1 萬不
    等之籌碼，又賭客每下注1 萬元，賭場便可從中抽頭收取3
    百元，待由賭桌上之員工取得抽頭金後，會彙整轉交林丙徑
    清點結算，繼交由林添興編收入帳，其後或自行，或委請童
    錦發發給得領報酬之其他賭場員工，藉此遂行彼等共同牟利
    之目的。嗣於100 年1 月12日23時20分許，為警前往徵得林
    丙徑、姜宏昌之同意後入內進行搜索當場查獲，並扣得監視
    器主機1 臺、監視器鏡頭5 顆、監視器螢幕1 臺、麻將牌1
    副、籌碼1 批、帳單5 張。
二、案經新北市政府警察局新莊分局報告臺灣板橋地方法院檢察
    署檢察官偵查起訴。
    理  由
壹、程序方面：
一、證人高煌昌於警詢所言，有證據能力：
（一）按被告以外之人於審判外之言詞或書面陳述，除法律有規
      定者外，不得作為證據。又按被告以外之人於檢察事務官
      、司法警察官或司法警察調查中所為之陳述，與審判中不
      符時，其先前陳述具有較可信之特別情況，且為證明犯罪
      事實存否所必要者，得為證據。刑事訴訟法第159 條第1
      項、第159 條之2 分別定有明文。是依前開規定，被告以
      外之人於司法警察調查時所為之陳述，雖屬傳聞證據，本
      無證據能力，然於具備「可信性」及「必要性」要件時，
      仍得例外採為證據。除可信性之定義已見上述外，於此之
      「必要性」要件，係指該陳述之重要待證事實部分，與審
      判中之陳述有所不符，且該審判外之陳述，必為證明犯罪
      之待證事實存在或不存在所不可或缺者，判斷上應就具體
      個案案情及相關卷證判斷，為發現實質真實目的，認為除
      該項審判外之陳述外，已無從再就同一供述者，取得與其
      上開審判外陳述之相同供述內容，倘以其他證據代替，亦
      無從達到同一目的之情形而言。
（二）經比較證人高煌昌關於本案之前後陳述，當中就被告沈世
      祥是否曾負責購買東西供現場人員食用與控管門禁，被告
      王瑞明有無從事清注職務所為證述部分，初於警詢本均採
      肯定說法，但證人高煌昌於本院審理應訊時，已改稱為：
      伊有見過清注的人弄得太慢，王瑞明便去幫忙，至於沈世
      祥有沒去買東西伊已忘了，也沒有看過沈世祥幫忙控管門
      禁云云，與其前所述顯不一致，則該部分之警詢陳述是否
      例外取得證據能力，自有進一步探明之必要。本院審酌證
      人高煌昌雖於審理時補稱本案是第一次被查獲沒有經驗，
      覺得警察一直在誘導，不知道拿誰的筆錄來對照相詢，卻
      無從解釋若員警確實有意入罪被告兩人，何以不對當時同
      遭查獲之在場眾人，一併藉相同之設計誘導方式，方便其
      等得以同時指向被告兩人確有參與，致諸如賭客余正群、
      王文慶等人之警詢所述，最多僅謂曾經見過被告王瑞明清
      注抽頭，餘即無相關指陳，反使證詞之間無從統一，況查
      員警當時原係以：「是否認識現場查獲之人？他們在做何
      事？該處何人承租負責？何人把風？何人記帳？」此等開
      放性之方式提問，毫無任何暗示，更讓證人高煌昌自由順
      應問題以為陳述，筆錄製作完成後，亦曾交付確認，由證
      人高煌昌於其上親簽其名並按捺指印，是以依證人高煌昌
      製作警詢筆錄之過程、功能等外部情況，自應認其具有特
      別可信之情況，且該部分陳述復為被告沈世祥、王瑞明有
      無參與本案於認定上所不可或缺之必要證據，準此，證人
      高煌昌警詢之證述當符合刑事訴訟法第159 條之2 之要件
      ，應認有證據能力。
二、按刑事訴訟法第159 條第1 項雖規定，被告以外之人於審判
    外之言詞或書面陳述，除法律有規定外，不得作為證據。惟
    依同法第159 條之5 第1 項、第2 項規定，經當事人於審判
    程序同意作為證據，法院審酌該言詞陳述或書面陳述作成時
    之情況，認為適當者，亦得為證據。當事人、代理人或辯護
    人於法院調查證據時，知有第159 條第1 項不得為證據之情
    形，而未於言詞辯論終結前聲明異議者，視為有前項之同意
    （指同條第1 項之同意作為證據），此乃第159 條第1 項所
    容許，得作為證據之例外規定之一；經查，本案被告兩人、
    其等之辯護人及檢察官於言詞辯論終結前，均未就所調查之
    證據主張有刑事訴訟法第159 條第1 項不得為證據之情形，
    本院復審酌各該證據作成時之情況，認為適當，是本案經調
    查之以下供述證據均有證據能力，至其他非屬供述證據部分
    ，本非傳聞法則適用對象，查亦無違法取得之情事存在，自
    可併作本案證據，合先敘明。
貳、實體方面：
一、訊據被告沈世祥固坦承受過林添興所託開門讓賭客進入，也
    曾應顏嘉宏請求替其看顧籌碼，被告王瑞明另坦承有去該處
    賭博，及從旁協助清注及幫忙收錢以加快現場速度之經驗，
    然均矢口否認有何共同圖利供給賭博場所及聚眾賭博之犯行
    ，辯稱：伊等並不曾由林添興處收得酬勞，前開行為僅係基
    於幫忙用意，林添興等人事實上也會委託別人處理，伊等均
    為單純之賭客云云；辯護人則以：被告既不曾從賭場經營者
    處取得任何報酬支付，藉以不法營利，自難與其他人成立共
    同正犯，被告王瑞明是看清注之人並不熟練，為使動作加速
    才介入幫忙，又證人關於被告沈世祥所為之描述部分實甚模
    糊，倘謂坐在監視器前面就是把風，那在場之人都應如此論
    處，因監視器正設於沙發賭桌附近，縱被告沈世祥有出面協
    助購買物品，此或連幫助行為亦難稱之，豈能評價為共同正
    犯之行為分擔等語，為被告等再行置辯。
二、經查：
（一）林丙徑、林添興前於100 年1 月初開始向姜宏昌租用上述
      處所，以為賭場之營業，嗣或以薪資相邀僱用，或以無償
      請託方式使廖益弘、童錦發、顏嘉宏，及被告沈世祥、王
      瑞明先後前來，相互支援賭場內諸如籌碼現金兌換、把風
      監看進出人士身分、清注收取抽頭金等必要事務，招徠賭
      客前往，並以事實欄所載方式賭博財物輸贏，再憑抽頭金
      之收取以為不法營利等事實，業據證人林丙徑、林添興、
      姜宏昌、廖益弘、童錦發、顏嘉宏於偵查中結證明確，其
      等就現場之職務分配及負責情形並已在證詞間作成詳細說
      明，而得於勾稽比對之後確認分工方式正係廖益弘負責賭
      桌清注抽頭或門禁管理，童錦發負責發給工錢及監管進出
      ，顏嘉宏負責籌碼與現金之兌換，被告沈世祥常負責把風
      察看監視畫面以過濾前來賭客身分，被告王瑞明則負責輪
      流與廖益弘進行收取抽頭金及清注之工作無誤，此外並有
      本案查獲時為員警搜得之監視器主機1 臺、監視器鏡頭5
      顆、監視器螢幕1 臺、麻將牌1 副、籌碼1 批、帳單5 張
      扣案為佐，及現場查獲照片18張存卷可證，本已可信前揭
      情節俱屬事實。
（二）被告兩人雖以前詞為辯，然其等既不否認與林添興等以上
      證人並無怨隙，彼等間多具一定之交情，倘被告兩人確為
      單純賭客，衡情林添興等人於作證當下，諒無不顧相互情
      誼而故陷被告兩人於罪，反使自身承擔更重於聚賭罰責之
      偽證罪刑此理，蓋同遭警於現場查獲，且自承屬前來之賭
      客如余正群、王文慶，事實上亦未經以上諸人指證為賭場
      人員，被告兩人苟未另具賭場人員之特殊身分，焉能致此
      ，則在對照證人廖益弘早於偵查中具結證以：沈世祥跟伊
      一樣被叫過來跑腿，看監視器，王瑞明有時會下場清注等
      語；證人顏嘉宏以：伊負責記帳、發放籌碼與收錢，沈世
      祥原是賭客，但有時也會幫忙伊等語；證人林添興以：沈
      世祥有時較忙會幫忙跑腿，王瑞明也是偶而幫忙等語；及
      和賭場眾人更無利害關係之證人高煌昌於警詢時清楚所證
      之：廖益弘、沈世祥負責購買東西供現場人吃與幫忙控管
      門禁，王瑞明負責清注，伊於1 月8 日第一次去時就是這
      些（人）在現場各自負責各自的事所以知道等語後，被告
      沈世祥、王瑞明究係純粹賭客始到該處，抑或確實負有處
      理賭場特定事務之責任此節應甚顯然。
（三）證人林添興雖於本院審理時到庭改證：兩名被告是有時候
      朋友來時，看他們沒有在玩，就會請他們去幫忙開門，王
      瑞明是賭客，有時忙不過來他看不過去，就會幫忙弄牌洗
      牌，門禁管制方式為伊在3 樓監看螢幕，有時會去化妝室
      ，此時會請沈世祥幫忙看一下，有認識的才能進來，伊會
      叫沈世祥問廖益弘或顏嘉宏看來的人是誰的朋友，能不能
      開門云云，似欲造就被告兩人辯解有其依據之假象，惟查
      ，廖益弘應為賭場負責清注人員之一此情，有證人顏嘉宏
      於本院審理時所證之：賭場員工一個是伊，一個是廖益弘
      ，廖益弘有時清注有時會出去買東西等語為憑，證人廖益
      弘更自承每次至賭場協助之報酬為5 千元，則有疑問者為
      ，倘廖益弘連清注事務亦無法辦理妥善，還須被告王瑞明
      從旁幫手，林添興見及此情，豈會甘願支付如此薪資，若
      沈世祥對賭客身分不夠熟悉，林添興直接委請廖益弘、顏
      嘉宏毋寧更加便利，又何必如此迂迴，命被告沈世祥先行
      代看監視畫面，若有人來再轉知廖益弘等人前來辨識，是
      證人林添興以上所證在在與事理有違，當無可信。至證人
      高煌昌、顏嘉宏於本院所證內容，前者泛言警詢陳述與事
      實相悖，卻無從提出合理說明，而其等所為有利被告兩人
      陳詞部分，如證人高煌昌之：沒有看過沈世祥幫忙控管門
      禁，證人顏嘉宏之：沈世祥並無把風，王瑞明是賭客不負
      責清注云云，甚與證人林添興前開已顯保守之證詞，及被
      告王瑞明早即供認之部分相較亦有不如，渠等偏頗迴護之
      心既甚灼然，實無由遽以執為有利被告兩人事實認定之所
      憑。
（四）被告沈世祥、王瑞明就林添興、林丙徑以租用姜宏昌提供
      之處所開設賭場，另僱用委請廖益弘、顏嘉宏、童錦發在
      場分工經營，以遂行收取賭客交付抽頭金營利之目的等情
      既無任何誤認，則按現行刑法關於正犯、從犯之區別，本
      院所採見解，係以其主觀之犯意及客觀之犯行為標準，凡
      以自己犯罪之意思而參與犯罪，無論其所參與者是否犯罪
      構成要件之行為，皆為正犯，其以幫助他人犯罪之意思而
      參與犯罪，其所參與者，苟係犯罪構成要件之行為，亦為
      正犯，必以幫助他人犯罪之意思而參與犯罪，其所參與者
      又為犯罪構成要件以外之行為，始為從犯，最高法院早已
      著有25年上字第2253號判例可供參佐，是縱無證據證明被
      告兩人曾從林添興、林丙徑處獲取何等報酬，甚只得確認
      其等係以幫助意思參與其中，然監視管控門禁本質上已使
      該處可以保有相當私密性，並滿足聚集賭客之安全感受，
      降低遭警方查獲之風險，顯然屬於場所建立、順遂賭博構
      成要件行為之一部，而在賭桌上清注領受抽頭金事實之存
      在，更係本案賭場經營運行，完成獲利目標及犯行成就之
      關鍵要素，遑論若再輔以證人顏嘉宏所稱：伊尚會請沈世
      祥看顧桌上帳單籌碼，益足徵被告兩人與其他共犯間存在
      緊密之支援模式，所為要難任意援用外國合法賭場聘僱保
      全單純執行專屬事務，以為管控人員進出之情況比附解釋
      。準此，自應將被告沈世祥、王瑞明與林添興、林丙徑、
      姜宏昌、童錦發、廖益弘、顏嘉宏就本案所為併論以共同
      罪責。
（五）綜上各述，本案事證已臻明確，被告兩人犯行均堪認定，
      應予依法論科。
三、核被告沈世祥、王瑞明所為，係犯刑法第268 條前段意圖營
    利供給賭博場所罪及同條後段意圖營利聚眾賭博罪。被告沈
    世祥、王瑞明、林添興、林丙徑、姜宏昌、廖益弘、童錦發
    、顏嘉宏就上述犯行各有犯意聯絡與行為分擔，俱為共同正
    犯。按立法者針對特定刑罰規範之構成要件，已預設該犯罪
    行為之本質係持續實行之複數行為，具備反覆、延續之行為
    特徵，而將之總括或擬制為一個構成要件之集合犯行為，因
    其刑法評價上為構成要件之行為單數，認應僅成立一罪。則
    行為人基於概括之犯意，在密切接近之一定時、地持續實行
    之複次行為，倘依社會通念，於客觀上認為符合一個反覆、
    延續性之行為觀念者，於刑法評價上，即應僅成立一罪，學
    理上所稱「集合犯」之職業性、營業性或收集性等具有重複
    特質之犯罪均屬之，例如經營、從事業務、收集、販賣、製
    造、散布等行為概念者（最高法院95年度臺上字第1079號判
    決要旨參照）。林添興等人與被告兩人於100 年1 月初某日
    起至同年月12日為警查獲止之多次聚眾賭博及供給賭博場所
    之舉措，係基於同一整體犯意，本質上乃具有反覆、延續性
    行為之特徵，當應認係集合多數犯罪行為而成立之獨立型態
    ，為集合犯而應論以包括一罪。被告沈世祥、王瑞明基於單
    一之決定，完成其等犯罪之全數舉動，應屬法律概念之行為
    單數，被告兩人以一行為觸犯上開二罪名，為想像競合犯，
    應依刑法第55條規定從一重之意圖營利聚眾賭博罪處斷。爰
    審酌被告兩人與林添興等人共為賭場之經營及分工，嚴重助
    長投機風氣，並使社會秩序及善良風俗遭受破壞，並斟以兩
    人各自職司事務，被告沈世祥主要負責看顧門禁與過濾賭客
    身分，被告王瑞明則係負責清注抽頭之工作，及無證據顯示
    彼等於違犯本案當中曾經獲取不法利益，然另考量被告兩人
    未如林添興等人能在事後立刻坦認一切，面對己非，猶仍一
    再飾詞狡辯，按被告雖有緘默權利，惟非可認法律得允其恣
    意說謊，犯罪後態度不佳等一切情狀，爰分別量處如主文所
    示之刑，併均諭知易科罰金之折算標準，以資儆懲。
四、又扣案之監視器主機1 臺、監視器鏡頭5 顆、監視器螢幕1
    臺為共同正犯姜宏昌所有之物，麻將牌1 副、籌碼1 批、帳
    單5 張則歸林添興所有，關此業據其等說明詳盡，其等與被
    告兩人共同持用如上物品以遂行本案犯行，自應依刑法第38
    條第1 項第2 款規定，併於被告沈世祥、王瑞明論處罪刑項
    下諭知沒收，附此陳明。
據上論斷，應依刑事訴訟法第299 條第1 項前段，刑法第28條、
第268 條、第55條、第41條第1 項前段、第38條第1 項第2 款，
刑法施行法第1 條之1 第1 項、第2 項前段，判決如主文。
本案經檢察官黃睦涵到庭執行職務。
中    華    民    國   100    年    9     月    30    日
                  刑事第六庭  法  官  盧軍傑
上列正本證明與原本無異。
如不服本判決，應於判決送達後10日內敘明上訴理由，向本院提
出上訴狀 (應附繕本) ，上訴於臺灣高等法院。其未敘述上訴理
由者，應於上訴期間屆滿後20日內向本院補提理由書「切勿逕送
上級法院」。
                              書記官  周玉茹
中    華    民    國   100    年    10    月    3     日
附錄本案論罪科刑法條全文：
中華民國刑法第268條
意圖營利，供給賭博場所或聚眾賭博者，處 3 年以下有期徒刑
，得併科 3 千元以下罰金。